臺灣高雄地方法院交通事件刑事裁定　　　　　　　　九十三年度交聲字第六六四號
　　 原處分機關　高雄市政府交通局交通事件裁決處
　　 異　議　人　甲○○　男五十二歲（民國四十一年十二月十六日生）
　　 即受處分人
右受處分人因違反道路交通管理處罰條例案件，對於高雄市政府交通壁局交通事件裁
決處九十三年十月二十七日所為之處分（原處分案號：高市府交裁字第裁三二∣Ｎ0
0000000號、裁三二∣Ｎ00000000號、裁三二∣Ｎ00000000
號、裁三二∣Ｎ00000000號、裁三二∣Ｎ00000000號、裁三二∣Ｎ
00000000號）聲明異議，本院裁定如左：
    主  文
原處分撤銷。
甲○○不罰。
    理  由
一、聲明異議意旨略以：異議人即受處分人甲○○所有之車牌號碼ＹＤ∣八二七號自
    小客車於附表所示之時間、地點，遭高雄縣政府警察局警員舉發「汽車所有人僱
    用無駕駛執照之人駕駛」、「未懸掛車牌行駛公路」，並掣發違反道路交通管理
    事件通知單，原處分機關即高雄市政府交通局交通事件裁決處遂依據上開舉發單
    認異議人違反道路交通處罰條例第十二條第一項第九款及同條例第二十八條第一
    項之規定，惟上開自小客車於繳銷牌照後，異議人於民國九十一年一月上旬某日
    ，即委託周未建代將上開自小客車辦理報廢，並將之交付予周未建，周未建竟未
    將該車報廢，反繼續使用該車，致遭警攔檢開單，周未建之行為自與異議人無涉
    。另周未建並非異議人之受僱人，且周未建駕駛上開自小客車亦非出自於異議人
    之授權，純屬周未建之個人行為，不應由異議人承擔責任，原處分機關未予詳查
    遽為裁罰，實有違誤，爰依法聲明異議等語。
二、按汽車所有人牌照業經撤銷、報停、吊銷仍行駛者，處汽車所有人新臺幣三千六
    百元以上一萬零八百元以下罰鍰，並禁止其行駛；又汽車所有人，僱用或聽任第
    二十一條第一款至第七款之人駕車者，除依第二十一條之規定處罰外，並得吊扣
    其汽車牌照三個月，道路交通管理處罰條例第十二條第一項第九款、第二十八條
    第一項分別定有明文。又道路交通管理處罰條例關於車輛所有人之處罰，如應歸
    責於車輛駕駛人者，處罰車輛駕駛人，該條例第八十五條第二項亦有明文規定。
三、經查：
(一)、車牌號碼ＹＤ∣八二七號自小客車係異議人甲○○所有，原靠行登記於德璋交通
    有限公司（下稱德璋公司）名下，因車況老舊，異議人乃委請德璋公司於九十年
    十二月十八日辦理繳銷牌照，並由異議人取回上開自小客車乙節，有高雄市計程
    車業契約書、切結書、汽車領牌歷史查詢表各一紙附卷可憑，足認異議人確係上
    開自小客車之所有人。另周未建於附表所示之時間、地點，駕駛前開自小客車，
    而有如附表所示之交通違規行為，分別經警掣單舉發之事實，亦據證人周未建於
    本院調查時證述明確，復有高雄縣政府警察壁局舉發違反道路交通管理事件通知
    單影本六紙附卷可憑，亦堪以認定，合先敘明。
(二)、異議人陳稱其於九十年十二月十八日將上開自小客車辦理繳銷牌照後，即將該車
    交由證人周未建，並委託證人周未建報廢，豈料周未建逕自駕駛上開自小客車而
    遭警查獲等語，核與證人周未建於本院證述稱：「他（異議人）要我拿去報廢，
    我向他說我沒有地方睡覺，我向他借用讓我在車內睡覺。他要我儘量把車輛處理
    掉，但我沒有工作，想要開車去找工作。開車出去才被舉發」、「我知道我的責
    任，但我現在沒有錢繳納（罰鍰）」等語，大致相符；參以上開自小客車之車況
    老舊，已繳銷牌照，業如前述，異議人陳稱該車已無法使用，而將之交付予證人
    周未建辦理報廢事宜，未能預見證人周未建逕自駕駛該車使用等情，亦不違反吾
    人之一般生活經驗，是證人周未建係未經異議人同意，即逕自駕駛上開自小客車
    ，依上開規定，足認如附表編號二、四、五之交通違規案件，應係可歸責於駕駛
    人即證人周未建，其關於車輛所有人之處罰，自應處罰車輛駕駛人。
(二)、異議人陳稱其未僱用證人周未建駕駛上開自小客車乙節，核與證人周未建於本院
    調查時證述有關並受僱於異議人之情節相符；另異議人所有之上開自小客車原作
    為計程車使用，並靠行登記於德璋公司名下，惟於九十年十二月十八日已辦理繳
    銷牌照，已如前述，是上開自小客車既已繳銷牌照，衡情，異議人當無僱用證人
    周未建駕車營業之理，此外，復查無其他積極證據足資認定異議人確有僱用證人
    周未建之事實，是異議人陳稱並未僱用證人周未建等語，應屬非虛，原處分機關
    逕自認定異議人「僱用」無駕駛執照之人即周未建駕車，顯屬有誤。
(三)、按道路交通管理處罰條例第二十八條規定：「汽車所有人，僱用或聽任第二十一
    條第一款至第七款之人駕車者，除依第二十一條之規定處罰外，並得吊扣其汽車
    牌照三個月」，該條所謂汽車所有人「聽任」未領有駕駛執照之人駕車，自須以
    汽車所有人明知駕駛人未領考有駕駛執照，而仍放任其無照駕駛，始足當之。訊
    據異議人固不否認知悉證人周未建無駕駛執照，惟堅決否認有放任駕駛人周未建
    無照駕駛其所有自小客車之行為乙節，核與證人周未建於本院調查中證稱異議人
    委託其將上開自小客車報廢，係其自行開車外出找工作，而遭警查獲等語，大致
    相符；再參以異議人將上開自小客車交付予證人周未建報廢，而上開自小客車既
    已繳銷牌照，且車況老舊已達報廢之程度，是本院難以期待異議人得以預見並防
    範證人周未建在未告知之情形下，即擅自駕駛汽車外出，堪認異議人亦無「放任
    」證人周未建無照駕駛之行為，證人周未建無照駕駛異議人之自小客車，自非異
    議人所能掌控。
四、綜上所述，本件係證人周未建自行將異議人交付報廢之自小客車駕駛外出，應認
    係可歸責於駕駛人即證人周未建，自應處罰車輛駕駛人。且本院查無證據足資認
    定異議人有「僱用」或「聽任」證人周未建駕駛上開自小客車之行為，是本件異
    議人聲明異議，為有理由，原處分機關未予詳查，遽予裁罰，即有未洽，自應將
    原處分機關之裁處予以撤銷，另諭知異議人不罰。
五、據上論斷，應依道路交通案件處理辦法第二十條，裁定如主文。
中　　　華　　　民　　　國　　九十四　　年　　　二　　　月　　二十五　　日
                               臺灣高雄地方法院交通法庭
                                   法  官　曾鴻文
右正本證明與原本無異。
如不服本裁定，應於收受送達後五日內向本院提出抗告狀。
 　　　　　　　　　　　　　　　　　書記官  王高山
中　　　華　　　民　　　國　　九十四　　年　　　二　　　月　　二十五　　日
附表：
┌──┬────────────┬─────────┬───────┬────────┬───────┐
│編號│高雄市政府交通局交通事件│違   規    時   間│違  規  地  點│違   規   事  實│違規法條（道路│
│    │裁決處裁決書字號        │                  │              │                │交通管理處罰條│
│    │                        │                  │              │                │例）          │
├──┼────────────┼─────────┼───────┼────────┼───────┤
│ 一 │ 高市府交裁字第裁三二∣ │九十一年一月十九日│高雄縣鳳山市光│汽車所有人僱用未│第二十八條第一│
│ 　 │ Ｎ00000000號   │十八時四十分許    │遠路與曹公路口│領有駕駛執照之人│項            │
│    │                        │                  │              │駕車            │              │
├──┼────────────┼─────────┼───────┼────────┼───────┤
│二  │ 高市府交裁字第裁三二∣ │九十一年一月十九日│高雄縣鳳山市光│牌照業經撤銷仍行│第十二條第一項│
│ 　 │ Ｎ00000000號   │十八時四十分許    │遠路與曹公路口│駛              │第九款        │
├──┼────────────┼─────────┼───────┼────────┼───────┤
│三  │ 高市府交裁字第裁三二∣ │九十一年一月三十日│高雄縣鳳山市五│汽車所有人僱用未│第二十八條第一│
│ 　 │ Ｎ00000000號   │十四時五十分許    │甲二路        │領有駕駛執照之人│項            │
│    │                        │                  │              │駕車            │              │
├──┼────────────┼─────────┼───────┼────────┼───────┤
│四  │ 高市府交裁字第裁三二∣ │九十一年一月三十日│高雄縣鳳山市五│牌照業經撤銷仍行│第十二條第一項│
│ 　 │ Ｎ00000000號   │十五時許          │甲路          │駛              │第九款        │
├──┼────────────┼─────────┼───────┼────────┼───────┤
│五  │ 高市府交裁字第裁三二∣ │九十一年二月六日二│高雄縣鳳山市光│汽車所有人僱用未│第二十八條第一│
│ 　 │ Ｎ00000000號   │十一時四十五分許  │復路與青年路口│領有駕駛執照之人│項            │
│    │                        │                  │              │駕車            │              │
├──┼────────────┼─────────┼───────┼────────┼───────┤
│六  │ 高市府交裁字第裁三二∣ │九十一年二月六日二│高雄縣鳳山市光│牌照業經撤銷仍行│第十二條第一項│
│ 　 │ Ｎ00000000號   │十一時四十五分許  │復路與青年路口│駛              │第九款        │
└──┴────────────┴─────────┴───────┴────────┴───────┘
